【裁判字號】    95,交聲,588
【裁判日期】    950929
【裁判案由】    聲明異議
【裁判全文】
臺灣高雄地方法院刑事裁定             95年度交聲字第588號
原處分機關  高雄市政府
異  議  人  甲○○
上列異議人即受處分人因違反道路交通管理處罰條例案件，對於
高雄市政府於民國95年8 月29日所為之處分（處分案號：高市府
交裁字第裁32-B00000000號），聲明異議，本院裁定如下：
    主  文
異議駁回。
    理  由
一、原處分意旨略以：原處分機關以異議人即受處分人甲○○於
    民國95年8月13日上午11時45分許，駕駛ZFZ-668號重型機車
    ，停放於高雄市○○○路2 巷旁之設有「人行道禁停（駛）
    車輛違者拖吊」標誌之禁止停車人行道上，經警舉發違反道
    路交通管理處罰條例第56條第1項第4款，而填製舉發違反道
    路管理事件通知單，並將異議人移送高雄市政府交通局交通
    事件裁決中心，裁處新台幣（下同）600元罰鍰在案等語。
二、異議意旨略以：異議人僅在舉發路段之該人行道旁見到有「
    工區範圍95年8 月21日起嚴禁停車」之告示看板，並未見到
    「人行道禁停（駛）車輛違者拖吊」之標誌；又，異議人受
    處分日係95年8 月13日，當日異議人因早晨通勤搭乘電車，
    故將機車停放在上址，此有異議人該日通勤電車車票影本為
    證，而異議人停放之日期既為8 月21日之前，則應屬合情合
    理合法地停放；其次，若該處禁止停車，為何預備施工之鐵
    板圍籬沒有設置在人行道之內側，而係在外圍？故應表示預
    備施工之鐵板圍籬內之人行道上係可停車之處；再者，若舉
    發路段之一端業以預備施工之鐵板圍籬圍住而封閉通行，則
    行人如何通行？故舉發路段應非專供行人通行之人行道，而
    係可停車之處，綜上，交通主管機關沒有可以讓人心服口服
    之說法，是該局據此拖吊異議人車輛並裁處罰鍰，自非適法
    ，為此依法聲明異議等語。
三、按「標誌、標線、號誌之設置、養護及號誌之運轉，由主管
    機關依其管轄辦理之。」、「本規則所稱主管機關，指公路
    主管○○○市區道路主管機關及警察機關。」，道路交通標
    誌標線號誌設置規則第4 條第1 項、第5 條分別定有明文。
    又「汽車駕駛人停車時，有下列情形之一者，處新臺幣6 百
    元以上1 千2 百元以下罰鍰：四、在設有禁止停車標誌、標
    線之處所停車。…第1 項情形，交通勤務警察、依法令執行
    交通稽查任務人員或交通助理人員，應責令汽車駕駛人將車
    移置適當處所；如汽車駕駛人不予移置或不在車內時，得由
    該交通勤務警察、依法令執行交通稽查任務人員或交通助理
    人員為之。」，道路交通管理處罰條例第56條第1 項第4 款
    、第3 項亦有明文。
四、經查：
(一)異議人於95年8月29日收受本件高市府交裁字第裁32-B00000
    000號裁決書，並於同年9 月6日逕向本院提出聲明異議乙節
    ，有高雄市政府交通局交通事件裁決中心送達證書、聲明異
    議狀在卷可稽，而異議人雖未依道路交通案件處理辦法第13
    條之規定向原處分機關提出異議狀後，再由該機關轉送本院
    審理，惟該由原處分機關移送之規定並非強制規定，且異議
    人亦已於法定期間內向最後審理之機關即本院提出聲明異議
    ，故為訴訟經濟計，異議人逕向本院提出聲明異議，程序上
    自應仍屬適法，合先敘明。
(二)本件異議人所駕駛之車輛停放於高雄市○○○路2 巷旁之設
    有「人行道禁停（駛）車輛違者拖吊」標誌之禁止停車人行
    道上而遭拖吊取締乙節，有高雄市○○○○道路交通管理事
    件裁決書及高雄市政府交通局交辦單、現場照片在卷可稽，
    而上開「人行道禁停（駛）車輛違者拖吊」標誌與異議人稱
    確有見到之「工區範圍95年8 月21日起嚴禁停車」告示看板
    雙雙並立、清晰可見乙情，則觀之卷附照片即明。是異議人
    辯稱僅看到「工區範圍95年8 月21日起嚴禁停車」告示看板
    ，並未見到「人行道禁停（駛）車輛違者拖吊」標誌云云，
    委不足採。其次，按人行道不得臨時停車，而禁止臨時停車
    處所不得停車，道路交通安全規則第111 條第1 項第1 款、
    第112 條第1 項第1 款分別定有明文，又同規則第111 條第
    1 款、第3 款分別將人行道、設有禁止臨時停車標誌、標線
    處所，並列為禁止臨時停車之處所，足見人行道之禁止臨時
    停車，不以其劃設有禁止臨時停車之標誌或標線為必要。故
    本件異議人在禁止臨時停車之人行道停車，揆諸前揭規定，
    即屬違法，不以是否有親眼視見「人行道禁停（駛）車輛違
    者拖吊」標誌為必要。
(三)又該舉發路段上另設置有「工區範圍95年8 月21日起嚴禁停
    車」告示看板，意在公告周知該工區範圍將自95年8 月21日
    起因施工需要，必須完全淨空車輛，尚非可以此反推，遽認
    其具有變更法律效力之作用，使得原本禁止停放車輛之人行
    道上，得於95年8 月21日前，停放車輛，異議人所辯，顯係
    誤解，尚非可採，故縱使異議人在該舉發路段上停放車輛之
    時間確為95年8 月13日，亦無解於其違規之責任；末按，預
    備施工之鐵板圍籬放置位置究為人行道之內側或外側，僅與
    舉發路段之施工區域範圍及施工措施之施行相關，而與是否
    得停放車輛之區域無關，至預備施工之路段縱使一端封閉，
    不利行人行走，亦非可謂該人行道上即可供車輛停放，異議
    人執此認為其將車輛停放在人行道上之行為為合法，均非可
    採。
(四)是異議人所駕駛之車輛既違規停放於有「人行道禁停（駛）
    車輛違者拖吊」標誌之人行道上，員警依道路交通管理處罰
    條例第56條第1項第4款之規定予以拖吊移置，並由原處分機
    關依前開法條裁處異議人600 元罰鍰，依法自無違誤，異議
    人上開主張非有理由，應予駁回。
五、綜上，原處分機關依道路交通管理處罰條例第56條第1 項第
    4 款之規定，裁處異議人600 元罰鍰，核無違誤，應予維持
    ，本件異議人之異議為無理由，應予駁回。
六、據上論斷，應依道路交通案件處理法第19條，裁定如主文。
中    華    民    國    95    年    9     月    29    日
                      交通法庭  法  官  吳金芳
以上正本證明與原本無異。
如不服本裁定應於送達後5日內向本院提出抗告狀。
中    華    民    國    95    年    10    月    5     日
                                書記官  劉音利


司法院資訊處製作；財團法人民間司法改革基金會備份。
